臺灣臺北地方法院刑事判決　　　　　　　 100年度訴字第69號
公　訴　人　臺灣臺北地方法院檢察署檢察官
被　　　告　潘彥樺
上列被告因違反藥事法等案件，經檢察官提起公訴（99年度偵字
第21852 、21853號），本院判決如下：
    主  文
潘彥樺持有第三級毒品純質淨重二十公克以上，處有期徒刑陸月
，扣案之第三級毒品愷他命貳包（驗餘總淨重玖拾捌點肆玖公克
），均沒收之；又轉讓第三級毒品，處有期徒刑捌月。應執行有
期徒刑壹年，扣案之第三級毒品愷他命貳包（驗餘總淨重玖拾捌
點肆玖公克），均沒收之。
    事  實
一、潘彥樺明知愷他命（Ketamine，俗稱K 他命）係屬於毒品危
    害防制條例第2 條第2 項第3 款所定之第三級毒品，依法不
    得持有純質淨重20公克以上及轉讓他人，竟於民國99年9 月
    13日凌晨0 時許，在桃園火車站附近某家舞廳內，向真實姓
    名年籍不詳、綽號「小龍」之成年男子，以新臺幣（下同）
    3 萬元購入愷他命2 包（驗前總淨重98.62 公克，驗前總純
    質淨重84.42 公克）而持有之。潘彥樺另基於轉讓第三級毒
    品愷他命之犯意，於99年9 月15日上午6 、7 時許，駕駛車
    號6783-Q N號自小客車搭載友人唐曼秦，行經臺北市○○區
    ○○街、和平西路口時，潘彥樺先在上開自小客車內將香菸
    沾取愷他命粉末後，點燃香菸吸食，再由唐曼秦取走該根香
    菸並吸食之，而以此方式將第三級毒品愷他命無償轉讓給唐
    曼秦施用（轉讓之毒品重量不詳，惟並無證據證明已達毒品
    危害防制條例第8 條第6 項所定加重其刑之標準）。嗣於99
    年9 月15日上午7 時20分在臺北市○○區○○路與廣州街口
    為警盤檢查獲，並扣得上開愷他命2 包，始悉上情。
二、案經臺北市政府警察局萬華分局移送臺灣臺北地方法院檢察
    署檢察官偵查起訴。
    理  由
一、持有第三級毒品純質淨重20公克以上部分：
    此部分犯罪事實，業據被告潘彥樺於本院審理時坦承不諱（
    見本院卷第93頁背面），並有自願受搜索同意書、臺北市政
    府警察局保安警察大隊第三中隊搜索扣押筆錄、照片2 張在
    卷可稽（見99年度偵字第21852 號卷第15至18頁，99年度偵
    字第21853 號卷第24頁）；而扣案顆粒2 包，經送憲兵司令
    部刑事鑑識中心鑑驗結果，均含第三級毒品愷他命成分（驗
    前總淨重98.62 公克，驗前總純質淨重84.42 公克，取樣0.
    13公克鑑驗用罄，驗餘總淨重98.49 公克），有該中心99年
    12月27日憲直刑鑑字第0990002577號鑑定書附卷可參（見99
    年度偵字第21852 號卷第56頁），堪認被告之自白與事實相
    符。本件事證明確，被告所為持有第三級毒品愷他命純質淨
    重20公克以上之犯行，堪以認定。
二、轉讓第三級毒品部分：
    訊據被告矢口否認有何轉讓愷他命予唐曼秦之犯行，辯稱：
    當天我開車載友人唐曼秦回家，我自己在車上抽沾有愷他命
    粉末的香菸，沒有拿給唐曼秦抽等語。惟查：
  (一)證人唐曼秦於本院審理時證稱：（問：是否有在99年10月7
    日檢察官問你「有無在99年9 月15日上午6 時許，潘彥樺開
    車並點了一支摻有K 他命的香菸來抽，然後潘彥樺把那支菸
    拿給你抽？」時，你回答說「有，我有看到潘彥樺在抽菸所
    以跟他拿來抽一口，但我不知道那支香菸摻有K 他命，當時
    剛睡醒所以沒有特別的感覺」？你是否有這樣回答？）有；
    （問：所以是潘彥樺點菸的嗎？）現在我回答不確定，是因
    為太久我不確定，應該是作筆錄當時我講的話比較準；（問
    ：【提示唐曼秦99年10月7 日檢察官訊問筆錄】你稱我知道
    那好像是K 菸，所以拿來抽幾口，你是否有這樣說？）應該
    有；（所以你抽的那根香菸，你是知道好像是K 菸，是否如
    此？）是等語（見本院卷第72頁背面、第73頁背面），且唐
    曼秦為警查獲後，經警採集其尿液送驗結果，確呈Ketamine
    陽性反應，此有臺北市政府警察局偵辦毒品案件尿液檢體委
    驗單、臺灣尖端先進生技醫藥股份有限公司99年10月1 日出
    具之濫用藥物檢驗報告書在卷可憑（見本院卷第80、81頁）
    。再參以被告於99年9 月15日警詢時供稱：（問：所以你們
    兩個【指被告與唐曼秦】是不是在車上共同吸食【指愷他命
    】？）對等語，業經本院於100 年5 月30日準備程序時勘驗
    屬實，有該次準備程序筆錄在卷可稽（見本院卷第48頁背面
    ）；被告復於99年10月7 日檢察官訊問時供稱：（問：你在
    99 年9月15日6 時許，有無請唐曼秦抽K 菸？）我沒有給她
    ，當時我在開車邊抽K 菸，開到廣州街跟和平西路口時，唐
    曼秦自己把我手上的K 菸拿走；（問：唐曼秦拿你的K 菸去
    抽，有無付你錢？）沒有；（問：唐曼秦說她有抽你的K 菸
    ，有何意見？）是她自己要抽的，不是我給她的等語（見99
    年度偵字第21852 號卷49頁），是被告已於警詢、檢察官訊
    問時均自承其知情唐曼秦在車上將其手上沾有愷他命粉末之
    香菸取走並吸食之，且未見被告有何拒絕之表示。被告雖辯
    稱：我在警局作筆錄時，因為當時我早上比較累，意識不是
    很清楚，加上有使用愷他命，所以我只想很快把筆錄做完，
    離開警局等語，惟被告於時隔案發當日相距半個月餘之99年
    10 月5日接受檢察官訊問時，卻仍明確供稱唐曼秦有將其手
    上沾有愷他命粉末之香菸取走等情，而與被告於警詢時所稱
    其與唐曼秦在車上有共同吸食愷他命一節相符，足認被告於
    警詢、檢察官訊問時所為前揭供述應屬真實，核與證人唐曼
    秦前開於本院審理時所述情節大致相符。綜上以觀，堪認被
    告確曾將沾有愷他命粉末之香菸無償提供給唐曼秦吸食，構
    成轉讓第三級毒品之犯行。
  (二)被告自本院100 年3 月14日準備程序至本院100 年6 月28日
    審理時，雖均辯稱：我沒有注意唐曼秦在車上做什麼，所以
    我不知道唐曼秦是否有抽沾有愷他命的香菸；唐曼秦當天沒
    有向我要菸抽等語，惟於本院100 年8 月2 日審理時又辯稱
    ：唐曼秦當時跟我要我手上所抽沾有愷他命的香菸，我拒絕
    她等語，被告前後辯詞就唐曼秦是否曾向其要菸一節顯有矛
    盾，其辯詞之真實性已非無疑，況被告於本院審理時供稱：
    （你拿香菸沾盤子上的愷他命時，唐曼秦有無在車上？）有
    ；（唐曼秦當時坐在車上何處？）坐在副駕駛座；（你拿香
    菸沾盤子上的愷他命之後，你就隨即抽該沾有愷他命的香菸
    嗎？）對；（所以你跟唐曼秦是吃完早餐後，一起上車，上
    車後你拿香菸沾盤子上的愷他命嗎？）是的；（你抽愷他命
    開車，開了多久被警察盤查？）幾分鐘內，約5 到10分鐘，
    時間太久我忘記了等語（見本院卷第61頁、第62頁正面），
    則自被告與唐曼秦分坐在車內駕駛座與副駕駛座之相鄰位置
    ，距離甚近，被告在車內吸食沾有愷他命的香菸時間又僅有
    數分鐘等情以觀，唐曼秦究竟有無取走被告所吸食沾有愷他
    命粉末之香菸之動作，被告當可輕易察覺，被告前揭所辯不
    知情唐曼秦有無抽沾有愷他命之香菸等語，顯無足採。
  (三)被告雖聲請傳訊唐曼秦，證明其曾拒絕唐曼秦拿走香菸一節
    ，惟被告前於本院準備程序及審理時均辯稱唐曼秦當天沒有
    向其要菸抽，迄至本院最後一次審理期日始辯稱其當時有拒
    絕唐曼秦拿走其手上的香菸等情，業如前述，被告所辯其曾
    拒絕唐曼秦拿走香菸等詞，其真實性實有可疑；況證人唐曼
    秦於本院審理時證稱：（問：潘彥樺看妳把他的菸拿來抽，
    潘彥樺有何表示？）太久不記得；（問：潘彥樺有無說不可
    以抽？）潘彥樺沒有特別反應等語（見本院卷第68頁正面）
    ，已明確證述被告並無拒絕唐曼秦拿走其香菸之情，是自無
    再傳訊唐曼秦到庭作證之必要。
  (四)綜上所述，本件事證明確，被告轉讓第三級毒品之犯行堪以
    認定，自應依法論科。
三、論罪科刑部分：
  (一)核被告所為，係犯毒品危害防制條例第8 條第3 項之轉讓第
    三級毒品罪、第11條第5 項持有第三級毒品純質淨重20公克
    以上之罪。被告所犯上開2 罪，犯意各別、行為互殊，應予
    分論併罰。起訴書雖就被告轉讓愷他命予唐曼秦部分，記載
    被告所涉犯之罪名為藥事法第83條第1 項之轉讓禁藥罪，惟
    按愷他命屬毒品危害防制條例第2 條第2 項第3 款所列之第
    三級毒品，而愷他命並非經行政院衛生署公告列屬藥事法第
    22條第1 項第1 款所稱之毒害藥品即該法所稱之禁藥，但仍
    屬藥品管理之範疇，是其製造或輸入，仍應依藥事法之相關
    規定辦理，始為合法，若非屬藥事法第20條第1 項第1 款所
    稱未經核准擅自製造之偽藥，抑或非屬藥事法第22條第1 項
    第2 款所規定未經核准擅自輸入之禁藥，則僅屬合法產品非
    法使用之毒品危害防制條例所稱之各級毒品。經查，本件被
    告轉讓之愷他命，尚無證據可認係未經核准擅自製造之偽藥
    ，或未經核准擅自輸入之禁藥，基於「罪疑利益歸於被告」
    之原則，應認本件被告轉讓之毒品愷他命非屬藥事法所稱之
    禁藥或偽藥，僅屬毒品危害防制條例第2 條第2 項第3 款所
    定合法產品非法使用之第三級毒品，而被告轉讓愷他命予唐
    曼秦部分亦據公訴檢察官當庭更正起訴法條為毒品危害防制
    條例第8 條第3 項之轉讓第三級毒品罪（見本院100 年3 月
    14日準備程序筆錄第3 頁），本院自當據以審判，無庸變更
    起訴法條，附此敘明。
  (二)爰審酌被告明知愷他命為第三級毒品，竟持有愷他命純質淨
    重達84.42 公克，數量非微，所生危害非輕，其並無視於國
    家防制毒品危害之禁令，竟轉讓毒品給他人施用，不僅將助
    長毒品氾濫，戕害他人之身心發展，且足以使施用者導致精
    神障礙、性格異常，甚至造成生命危險之生理成癮性及心理
    依賴性，戕害國民身心健康；且被告犯罪後就轉讓愷他命部
    分猶仍否認犯行，於本院審理時甚至當庭打瞌睡（見本院10
    0 年6 月28日審判筆錄第28頁），顯然未知悔悟，對其所面
    臨之刑事訴追程序亦輕忽以待，以及其學歷為大學肄業，犯
    罪之動機、目的、手段、所生危害等一切情狀，分別量處如
    主文所示之刑，並定其應執行之刑，以資警惕。
  (三)按毒品危害防制條例第18條第1 項後段規定查獲之第三、四
    級毒品，無正當理由而擅自持有者，沒入銷燬之；此應沒入
    銷燬之毒品，專指查獲施用或持有（未成罪）之第三、四級
    毒品而言；倘屬同條例相關法條明文規定處罰之犯罪行為，
    即非該條項應依行政程序沒入銷燬之範圍；再同條例對於查
    獲之製造、運輸、販賣、意圖販賣而持有、以非法方法使人
    施用、引誘他人施用及轉讓、持有一定數量以上第三、四級
    毒品之沒收，並無特別規定，如其行為已構成犯罪，則該毒
    品即屬不受法律保護之違禁物，應回歸刑法之適用，依刑法
    第38條第1 項第1 款之規定沒收之，始為適法（最高法院98
    年度臺上字第2889號、99年度臺上字第2733號判決亦同此見
    解）。本件所扣得之第三級毒品愷他命2 包（驗餘總淨重為
    98.49 公克），自應依刑法第38條第1 項第1 款規定宣告沒
    收（已鑑驗耗損之第三級毒品愷他命，因已滅失，毋庸再予
    宣告沒收）。
據上論斷，應依刑事訴訟法第299條第1項前段，毒品危害防制條
例第8 條第3 項、第11條第5 項，刑法第11條前段、第38條第1
項第1 款、第51條第5 款，判決如主文。
本案經檢察官曹哲寧到庭執行職務。
中    華    民    國  100     年    8     月    16    日
                  刑事第十九庭  審判長法  官  李明益
                                      法  官  紀凱峰
                                      法  官  高若珊
上正本證明與原本無異。
如不服本判決應於收受送達後10日內向本院提出上訴書狀，並應
敘述具體理由；其未敘述上訴理由者，應於上訴期間屆滿後20日
內向本院補提理由書（均須按他造當事人之人數附繕本）「切勿
逕送上級法院」。
                                      書記官  游曉婷
中    華    民    國   100    年    8     月    16    日
附錄本案論罪科刑法條全文：
毒品危害防制條例第8條第3項
轉讓第三級毒品者，處3 年以下有期徒刑，得併科新臺幣30萬元
以下罰金。
毒品危害防制條例第11條第5項
持有第三級毒品純質淨重20公克以上者，處3 年以下有期徒刑，
得併科新臺幣30萬元以下罰金。